【裁判字號】    97,聲再,47
【裁判日期】    970425
【裁判案由】    聲請再審
【裁判全文】
臺灣高等法院臺中分院刑事裁定          97年度聲再字第47號
再審聲請人
即受判決人  甲○○
上列聲請人因妨害風化等案件，對於本院96年度上更（一）字第
20號確定判決（第一審：臺灣臺中地方法院92年度訴字第1425號
判決，起訴案號：臺灣臺中地方法院檢察署92年度偵字第8253、
8748號），聲請再審，本院裁定如下：
    主  文
再審之聲請駁回。
    理  由
一、再審聲請人即受判決人甲○○（下稱聲請人）再審聲請意旨
    略以：原判決以聲請人與同案被告劉光榮、黃豐幫等人就妨
    害自由罪行，有犯意聯絡及行為分擔，而判處聲請人有期徒
    刑8月。惟聲請人之行為與原審之認定實有不同，蓋因聲請
    人在案發時之時空背景，根本不敢說出，亦不知如何圓滿解
    決。實情係於民國（下同）92年4月15日，同案被告劉光榮
    給聲請人之訊息是照顧自願賣淫之大陸女子生活起居，然同
    年月16日早上8點多，劉光榮竟在搜查大陸女子陳玉珍、周
    才根之手機，聲請人發現情況不對，雖瞄到陳玉珍尚有一支
    手機，但佯裝不知，並於送飯時暗示陳玉珍等聲請人不在時
    再對外聯絡。因而聲請人於4月16日中午12點多離開，至下
    午5點多才至現場，目的是希望被害人能在這5個小時內找到
    救兵脫離現場，如此聲請人亦能全身而退。倘若聲請人真要
    看顧被害人，怎可能讓陳玉珍保留手機還對外聯絡，並離開
    現場而不顧。聲請人亦有暗示林裕傑離開，故林裕傑於當日
    下午三點多離開，迄八點左右才回到現場。聲請人上開行為
    係為暗中幫忙被害人，惟聲請人若於庭訊時透露出來，其他
    被告必無法原諒聲請人，拖延至今始說出真相，亦屬無奈。
    按共同正犯對其他共同正犯所實施之行為負其全部責任，應
    以其行為有犯意聯絡為限，若他犯所實施之行為，超越原計
    劃之範圍而為其所難預見者，則僅應就其所知之程度令其負
    責，未可概以共同正犯論。今因發現當時被害人陳玉珍以預
    藏之電話發簡訊予其丈夫之古姓友人求救（電話號碼為
    0000000000號），應可傳訊陳玉珍之丈夫或古先生到庭作證
    ，且本案判決業已確定，爰依刑事訴訟法第420條第1項第6
    款（原聲請狀誤載為第420條第6項）聲請再審云云。
二、按有罪之判決確定後，因發現確實之新證據，足認受有罪判
    決之人應受無罪、免訴、免刑或輕於原判決所認罪名之判決
    者，為受判決人之利益，得聲請再審；又法院認為無再審理
    由者，應以裁定駁回之，刑事訴訟法第420條第1項第6款、
    第434條第1項分別定有明文。次按所謂「發現確實之新證據
    」，係指該證據於事實審法院判決前業已存在，為法院、當
    事人所不知，不及調查斟酌，至其後始行發現，且就證據本
    身形式觀察，固不以絕對不須經過調查程序為條件，但必須
    顯然可認為足以動搖原有罪之確定判決，而為受判決人無罪
    、免訴、免刑或輕於原判決所認罪名之判決者為限。亦即該
    「新證據」須可認為確實具有足以動搖原確定判決，而對受
    判決人為更有利判決之「確實性」外，尚須具備該證據係在
    事實審法院於判決前已存在，因未經發現，不及調查斟酌，
    或審判時未經注意，至其後始行發現之「嶄新性」特質，二
    者均屬不可或缺，倘若未具備上開「確實性」與「嶄新性」
    二種聲請再審新證據之特性，即不能據為聲請再審之原因，
    有最高法院90年度台抗字第71號刑事裁定可資參照。
三、本件聲請人聲請再審，固據其主張發見被害人陳玉珍當時之
    所以可用預藏之電話發出簡訊向其丈夫之古姓友人連絡，係
    因其欲幫助被害人逃離現場，而請求傳訊被害人丈夫及古姓
    友人出庭作證為據，然查本件事實業經原確定判決詳為斟酌
    ，而認為聲請人與其他共同被告間就妨害自由罪行，有犯意
    聯絡及行為分擔，為共同正犯，並於理由內敘明其證據之認
    定與取捨，有本院96年度上更(一)字第20號刑事判決書附卷可
    稽。再者，被害人陳玉珍以預藏之行動電話發簡訊向古姓友
    人求救乙節，為原審法院所知悉並引為判決之事實，且聲請
    人於聲請狀中亦表示其因怕其他共同被告怪罪，故未說出真
    相等語，可見聲請人亦早知上情，足認被害人丈夫及古姓友
    人於原審法院判決前即可出庭作證，而非不及調查斟酌，至
    其後始行發現之新證據，故不具「嶄新性」。此外，即便被
    害人丈夫及古姓友人出庭作證，其證詞僅能證明被害人陳玉
    珍有以行動電話發送簡訊予古姓友人之事實，尚難據以認定
    聲請人確實有刻意使被害人周玉珍持有手機以便對外求救乙
    情為真，從而上開證人之證詞顯然不足以動搖原有罪之確定
    判決，自不具「確實性」甚明。
四、綜上所述，聲請人所提出之所謂新證據，並不具確實性與嶄
    新性，顯然不合於刑事訴訟法第420條第1項第6款之規定，
    聲請人以上開情事，而主張其有再審之事由，顯有未當。本
    件原確定判決認定聲請人有罪，業經詳載其理由於判決書內
    ，並對相關之辯解予以指駁，顯無草率認定之情形，聲請人
    所提出之理由，既無法認係新證據，且亦無足以推翻本院於
    該案審理所認定有罪之諭知，自無所謂發現確實新證據之情
    形。則聲請人之再審聲請為無理由，應予駁回。
五、據上論斷，應依刑事訴訟法第434條第1項，裁定如主文。
中    華    民    國    97    年     4    月   25     日
            刑事第十一庭  審判長法  官  陳  朱  貴
                                法  官  胡  文  傑
                                法  官  何  志  通
上列正本證明與原本無異。
如不服本裁定，應於裁定送達後五日內向本院提出抗告狀。
                                書記官  高  麗  淇
中    華    民    國    97    年     4    月   25     日


司法院資訊處製作；財團法人民間司法改革基金會備份。
